【裁判字號】    98,審保險小上,4
【裁判日期】    980925
【裁判案由】    給付保險金
【裁判全文】
臺灣臺北地方法院民事判決         98年度審保險小上字第4號
    上  訴  人  乙○○
    被 上 訴人  中國人壽保險股份有限公司
    法定代理人  甲○○
上列當事人間給付保險金事件，上訴人對於中華民國98年6月30
日本院臺北簡易庭98年度北保險小字第4號第一審小額民事判決
，提起上訴，本院判決如下：
    主  文
上訴駁回。
第二審訴訟費用新台幣壹仟伍佰元由上訴人負擔。
    理  由
一、按對於小額程序之第一審裁判上訴，非以其違背法令為理由
    ，不得為之；其上訴狀內應記載上訴理由，表明原判決所違
    背之法令及其具體內容，或依訴訟資料可認為原判決有違背
    法令之具體事實，民事訴訟法第436條之24、第436條之25定
    有明文。次按小額程序之第二審判決，依上訴意旨足認上訴
    為無理由者，得不經言詞辯論為之，民事訴訟法第436 條之
    29第2款亦有明定。
二、本件上訴人於原審起訴主張：伊於民國96 年3月29日與訴外
    人瑞士商環球瑞泰人壽保險股份有限公司（下稱瑞泰人壽公
    司）訂立旅行平安保險契約（下稱系爭保險契約），保險契
    約存續期間自96年3月29日起至同年4月5日止。伊於96年4月
    1日上午8時許，欲至台北火車站搭火車到高雄旅遊，因下計
    程車提行李不慎傷及右手食指，造成右手食指關節挫傷併韌
    帶傷害，伊隨即至台北馬偕醫院急診，再至滋和堂中醫聯合
    診所及邱世宗中醫診所就醫治療，共計支付醫療費用239,02
    0元。嗣被上訴人合併瑞泰人壽公司，伊於97 年12月11日向
    被上訴人申請意外保險理賠，被上訴人未於15日內給付，爰
    依系爭保險契約及保險法第34條第2 項規定，請判命被上訴
    人給付10萬元，及自97年12月27日起至清償日止，按年息10
    % 計算利息之判決。經原審駁回上訴人之訴，上訴人全部不
    服，提起上訴。
三、被上訴人於原審則以：上訴人應舉證證明發生本件旅遊保險
    之意外傷害事故存在。而上訴人提出之診斷書僅能證明右手
    食指之傷，無法證明傷害發生原因。又醫療保險目的係為彌
    補被保險人因不良健康事故所致之損害，但依本件上訴人所
    受傷害，顯無須從發生日起至97 年10月28日止看診達400多
    次之譜。縱上訴人主張為真，但其業以部分相同診斷證明書
    向伊申請理賠，伊也給付傷害醫療保險金29,120元，上訴人
    重覆請求部分，自為無理由等語，資為抗辯。
四、查上訴人主張發生旅遊意外傷害事故，固提出台北馬偕醫院
    出具之診斷證明書、醫療費用繳費證明、滋和堂中醫聯合診
    所出具之診斷診斷證明書、用藥明細、醫療費用收據、邱世
    宗中醫診所出具證明書及用藥明細、醫療費用收據等為證，
    惟上開診斷證明書充其量僅能證明上訴人所受傷害，並未能
    單憑該資料遽以認定上訴人受傷之原因，經原審向馬偕紀念
    醫院調閱上訴人急診病歷記載主訴原因「早上右手指撞到現
    在疼痛彎曲腫痛厲害」等語（見原審卷第496 頁），又與上
    訴人指稱搬運行李時受傷情節亦不盡相符。是原審認上訴人
    無法舉證證明右手指係在系爭保險旅行期間所發生之意外傷
    害，則其請求被上訴人給付10萬元，及自97年12月27日起至
    清償日止，按年息10% 計算利息，為無理由，而為上訴人敗
    訴之判決，即無不合。
五、本件上訴意旨雖以：伊業提出馬偕醫院急診病歷證明係因搬
    運行李受傷，而病歷記載「早上右手指撞到現在疼痛彎曲腫
    痛厲害」等語，已足證確因撞擊受傷。再者，病患就診時僅
    向醫師告知受傷原因為撞傷或割傷等受傷原因，足符醫師治
    療之判斷，並無詳述所有事故發生原因之必要及義務。但伊
    確實向醫師敘明係因搬運行李受傷，孰知醫師漏未記載，原
    審認伊應督促醫師為詳實病歷記載，顯不當加重舉證責任，
    違反民事訴訟法第277 條之規定，自有判決違背法令之處。
    又原審誤引最高法院96年度台上字第28號判決意旨，未依保
    險法第54條第2 項規定為有利被保險人解釋，逕認旅行平安
    險承保之事故不及於旅行期間以外之一般事故，自屬判決適
    用法規不當之違法等語。並聲明：(一)原判決廢棄。(二)被上訴
    人應給付上訴人10萬元及自97年12月27日起至清償日止，按
    年息10%計算之利息。
六、然按民事訴訟如係由原告主張權利者，應先由原告負舉證之
    責，若原告先不能舉證，以證實自己主張之事實為真實，則
    被告就其抗辯事實即令不能舉證，或其所舉證據尚有疵累，
    亦應駁回原告之請求。查本件上訴人主張係在旅行平安保險
    契約承保期間發生右手指意外傷害事故，自應由其就該意外
    事故事實先負舉證責任，惟原審依上訴人所提診斷證明書，
    復依職權調閱馬偕醫院急診病歷資料，皆無法證明上開意外
    事故之存在，則原審以上訴人舉證不足，而為其敗訴之判決
    ，並無違背上開規定，上訴人指摘原審違背民事訴訟法第27
    7 條舉證責任規定，為無理由。又原審判決事實及理由欄第
    四點第(二)所載述：「旅行平安保險係不分被保險人年齡、職
    業等，概以統一費率計收保險費，而一般平安保險須視各級
    被保險人之年齡、職業等分別不同之費率計收保險費，益見
    旅行平安保險所承保者，係旅行期間之意外事故，尚不及於
    旅行期間以外之一般事故。否則，各被保險人亦應因年齡、
    職業之不同，而異其保險費率。是旅行平安保險，其性質乃
    為分散被保險人於旅行期間因旅行意外所致之死亡、殘廢、
    身體傷害醫療費用之危險而為之保險；其保險範圍限於旅行
    期間所發生之旅行意外」等語，雖原審誤引案號為最高法院
    96年度台上字第28號判決，但該裁判並非判例，縱原審有誤
    引之處，亦無判決適用法規不當之違背法令可言。再者，本
    件旅行平安保險契約第2條第1項約定：「被保險人於本契約
    有效期間內，因遭遇外來突發的意外傷害事故，並以此意外
    傷害事故為直接且單獨原因，致其身體蒙受傷害或因而殘廢
    或死亡時，依照本契約的約定，給付保險金」等語，雖未註
    明限於旅行意外，但依旅行平安保險特性係在分散被保險人
    於旅行期間因旅行意外所致之死亡、殘廢、身體傷害醫療費
    用之危險而為之保險，故旅行平安保險所承保乃旅行期間內
    之意外，原審所為解釋自無違反保險法第54條第2 項規定。
    。是上訴人執上開事由指摘原審具有不適用法規或適用不當
    之違背法令云云，自屬無理由。
七、綜上所述，上訴人本於保險契約之法律關係，請求被上訴人
    給付10萬元及自97 年12月27日起至清償日止，按年息10%計
    算之利息，為無理由，應予駁回。原審駁回上訴人之訴，並
    無不合。上訴意旨指摘原判決不當，聲明廢棄改判，依其上
    訴意旨，足認其上訴為無理由，爰不經言詞辯論，駁回其上
    訴。
八、上訴人應負擔之第二審訴訟費用額確定為1,500元。
九、據上論結，本件上訴為無理由。依民事訴訟法第436 條之29
    第2款、第436條之32第1項、第2項、第436條之19第1項、第
    449條第1項、第78條，判決如主文。
中    華    民    國    98    年    9     月    25    日
                        民事第六庭審判長法官  朱漢寶
                                        法官  林麗真
                                        法官  傅中樂
以上正本係照原本作成。
本判決不得上訴。
中    華    民    國    98    年    9     月    25    日
                                      書記官  王文心


司法院資訊處製作；財團法人民間司法改革基金會備份。
